臺灣桃園地方法院刑事判決　　　　　　　93年度訴字第1563號
公　訴　人　臺灣桃園地方法院檢察署檢察官
被　　　告　乙○○原名廖仁廷.
　　　　　　　　　　男　27歲.
　　　　　　　　　　　　樓
上列被告因偽造文書案件，經檢察官提起公訴（93年度偵字第
12853 號），本院判決如下︰
    主  文
乙○○連續行使偽造私文書，足以生損害於公眾及他人，累犯，
處有期徒刑伍月，如易科罰金，以佰元折算壹日。
附表一及附表二所示偽造之「甲○○」署名共計拾伍枚、指印共
計貳拾壹枚，均沒收。
    事  實
一、乙○○前於民國89年間因竊盜案件，經臺灣苗栗地方法院於
    89年6 月22日以89年度易字第426 號判決判處有期徒刑七月
    ，於89年7 月16日確定，並於89年11月17日執行完畢（構成
    累犯）。詎猶不知悔改，於91年7 月21日23時許，因涉嫌違
    反兒童及少年性交易防制條例案件，在桃園縣中壢市○○路
    四三號六樓，為桃園縣政府警察局桃園分局武陵派出所員警
    查獲後，為逃避刑責，竟冒用其胞弟甲○○名義應訊，除自
    91 年7月2 日起至92年4 月24日止，於附表一所示之時間、
    地點，接續在附表一所示筆錄之各該欄位上，偽造「甲○○
    」之署名共計4 枚、指印1 枚外；且基於行使偽造私文書之
    概括犯意，首於派出所應詢期間，接續在附表二編號1 至5
    所示違反社會秩序維護法現場紀錄、警詢筆錄、相片、口卡
    片、色情小廣告及扣押物品目錄之各該欄位上，暨警詢筆錄
    各頁連接騎縫處及筆錄更正處，偽造「甲○○」之署名共計
    10 枚 、指印20枚，用以分別表示於警方臨檢時在場，並確
    認保管之物品為「甲○○」持有、「甲○○」已依法受告知
    並確悉相關之法定權利保障事項、「甲○○」同意夜間接受
    詢問、相片所拍攝者即「甲○○」本人、「甲○○」即口卡
    片上所載之人、色情小廣告為「甲○○」持有、扣押之物品
    為「甲○○」持有，以及依習慣該份警詢筆錄確具連貫性及
    形式真實性、筆錄更正部分亦與「甲○○」本意相符等意思
    ，而偽造各該文書，事成復將上開文書交由警方收受而行使
    之。次為選任辯護人，乙○○則於附表二編號6 所示之時間
    、地點，在選任辯護人委任狀之「委任人簽名欄」內，偽造
    「甲○○」之署名1 枚，表示「甲○○」選任陳鼎正律師為
    辯護人之意思後，持交陳鼎正律師以行使，足以生損害於甲
    ○○本人、陳鼎正律師及司法機關對於犯罪偵查審理之正確
    性。嗣臺灣桃園地方法院檢察署因上開案件判刑確定，而通
    緝甲○○到案執行時，查覺有異，該署檢察官遂命比對指紋
    ，始悉上情。
二、案經臺灣桃園地方法院檢察署檢察官自動檢舉後偵查起訴。
    理  由
一、上揭犯罪事實，業據被告乙○○於偵查及本院審理時坦承不
    諱，核與證人即被害人甲○○於偵查時證述之情節相符，且
    有如附表一、二所示之筆錄、文件等影本在卷可稽，而其於
    警詢筆錄上所捺指印，經送鑑定結果，亦確認與內政部警政
    署刑事警察局檔存乙○○指紋卡之左拇指指紋相符，此有該
    局93年8 月3 日刑紋字第0930156508號函一件在卷可按。是
    本件事證明確，被告犯行洵堪認定，應予依法論科。
二、按刑法上所謂之文書，凡外型為有體物，以視覺感官可見之
    方法記載文書表意人之思想或意思於該有體物上者，均足當
    之。又在事先印妥內容文件預留之簽名欄位、緊鄰他人所載
    字句之下方簽名者，不待依據習慣或特約，單從記載之體例
    及形式客觀視之，即足以知悉係表示以簽名者之名義確認、
    收受他人為一定之通知或行為，抑或在表達其上方所載字句
    之意思，當然亦屬刑法第210 條所稱之私文書。查被告乙○
    ○在附表二所示之各項筆錄、文件上偽造「甲○○」之署名
    及指印，再分別交予警方、辯護人收受，除警詢筆錄騎縫處
    及筆錄更正處之指印外，餘者各係見於事先印妥內容文件預
    留之簽名欄位或緊鄰所載字句之下方，依前述，自已具備意
    思性及製作名義人之文書完整形式，此部分自屬私文書。另
    被告在警詢筆錄各頁連接騎縫處偽造「甲○○」之指印，依
    習慣係在表彰該份合併多頁之警詢筆錄確具連貫性及形式真
    實性（最高法院86年臺上字第3295號判決意旨參照），而被
    告在警詢筆錄之更正處按捺「甲○○」之指印，依習慣，則
    表示更正部分確與「甲○○」本意相符，皆足以為一定用意
    之證明，依刑法第220 條第1 項之規定，均屬準私文書。
三、是核被告在附表二編號1 至6 所示各項筆錄、文件上，偽以
    「甲○○」名義簽名、捺指印後，再持交警方、辯護人部分
    之所為，均係犯刑法第216 條、第210 條之行使偽造私文書
    罪。公訴人認為被告在附表二編號1 至5 所示筆錄、文件上
    偽造「甲○○」署押之行為，僅構成刑法第217 條第1 項之
    偽造署押罪，容有誤會，惟其基本事實同一，爰依刑事訴訟
    法第300 條之規定，變更其所引應適用之法條。被告在附表
    二編號1 至6 所示各項筆錄、文件上偽造「甲○○」署押，
    為偽造私文書之部分行為，被告偽造私文書後再據以行使，
    其偽造行為復為進而行使之高度行為所吸收，均不另論罪。
    至被告於附表一所示筆錄上偽造「甲○○」署押之行為，雖
    亦該當同法第217 條第1 項之偽造署押罪，然此與為偽造附
    表二編號1 至5 所示之私文書而偽造「甲○○」之署押部分
    ，其目的均在規避相同案件之刑責，且俱利用冒用「甲○○
    」名義應訊之機會而為，自係基於同一犯意次第行之，各行
    為間之獨立性極為薄弱，依一般社會健全觀念，難以強行分
    開，在刑法評價上，應包括視為單一之偽造署押行為，無從
    分割各別論擬，是該等偽造署押之行為，均應認屬偽造如附
    表二編號1 至5 所示私文書之部分行為，亦不另論罪。又被
    告先後數次行使如附表二編號1 至5 所示偽造私文書之行為
    ，係其於91年7 月21日為警查獲該次，基於單一行使偽造私
    文書之犯意下所為之接續數行為，該等行為在時間及場所上
    又甚近接密切，應僅論以單純一罪。而被告於91年7 月21日
    、22日，及92年3 月26日先後二次行使偽造私文書之犯行，
    均觸犯構成要件相同之罪名，時間上雖非緊接，然實施犯罪
    者既意在隱匿其身份，則主觀上多有反覆實施之預見，顯係
    基於概括犯意而為，應依刑法第56條連續犯之規定，以一罪
    論並加重其刑。再被告有如事實欄所載之前科及執行情形，
    有臺灣高等法院被告全國前案紀錄表、臺灣桃園地方法院檢
    察署刑案資料查註紀錄表在卷可按，其於五年內再犯本件有
    期徒刑以上之各罪，為累犯，應依法遞加重其刑。爰審酌被
    告為規避己身刑責，竟冒用胞弟姓名應訊，並在相關筆錄、
    文件上偽造他人署押後行使，足生損害於司法機關對於犯罪
    偵查審理之正確性及被冒用之人，堪認其惡性非輕，惟念其
    犯罪後尚知坦認犯行、態度良好等一切情狀，量處如主文所
    示之刑，並諭知易科罰金之折算標準，以資懲儆。
四、至附表一、附表二所示之各項筆錄、文件，雖非被告所有之
    物，但其上偽造之「甲○○」署名共計十五枚、指印共計二
    十一枚，仍屬偽造之署押，均應依刑法第219 條之規定宣告
    沒收。
五、被告於選任辯護人委任狀之「被告」欄內固填載「甲○○」
    ，惟此僅在表彰係選任陳鼎正律師為被告甲○○辯護，核屬
    委任狀之記載事項，亦即該文書所表達之意思內容，並非以
    之作為表意人或文書製作者人格同一性之證明，自不具署押
    之性質，因之，被告此舉殊與偽造署押之要件有間，公訴人
    認此亦構成偽造署押云云，容有誤會，然依起訴之旨顯認之
    與前開經本院論罪之行使偽造私文書部分，有高、低度行為
    之吸收關係，爰不另為無罪之諭知。
據上論斷，應依刑事訴訟法第299 條第1 項前段、第300 條，刑
法第56條、第216 條、第210 條、第47條、第41條第1 項前段、
第219 條，罰金罰鍰提高標準條例第1 條前段、第2 條，判決如
主文。
本案經檢察官崔秉君到庭執行職務。
中　　華　　民　　國　　94　　年　　2 　　月　　3 　　日
                        臺灣桃園地方法院刑事第11庭
                          審判長法  官  蔡 榮 澤
                                法  官  魏 于 傑
                                法  官  丁 俊 成
以上正本證明與原本無異。
如不服本判決，應於判決送達後10日內向本院提出上訴狀（應附
繕本），上訴於臺灣高等法院。
　　　  　　　　　　　　　　　　書記官　簡 慧 瑛
中　　華　　民　　國　　94　　年　　2 　　月　　4 　　日
附錄本案論罪科刑依據之法條：
刑法第216條：
行使第210 條至第215 條之文書者，依偽造、變造文書或登載不
實事項或使登載不實事項之規定處斷。
刑法第210條：
偽造、變造私文書，足以生損害於公眾或他人者，處五年以下有
期徒刑。
 附表一：
┌──┬────┬──────┬───────┬──────┬──────┐
│編號│時間    │地點        │署名、指印附著│偽簽「甲○○│偽造指印之數│
│    │        │            │之文書位置    │」署名之數量│量          │
├──┼────┼──────┼───────┼──────┼──────┤
│1   │91年7月2│桃園縣政府警│警詢筆錄之「被│1枚         │1枚         │
│    │2 日3 時│察局桃園分局│談話人欄」    │            │            │
│    │40分許  │武陵派出所  │              │            │            │
├──┼────┼──────┼───────┼──────┼──────┤
│2   │91年7月2│臺灣桃園地方│偵問筆錄之「受│1枚         │無          │
│    │2日20時3│法院檢察署內│訊人欄」      │            │            │
│    │0分許   │勤偵查庭    │              │            │            │
├──┼────┼──────┼───────┼──────┼──────┤
│3   │92年3月2│臺灣桃園地方│審理筆錄之「受│1枚         │無          │
│    │0日9時55│法院刑事第七│訊問人欄」    │            │            │
│    │分許    │法庭        │              │            │            │
├──┼────┼──────┼───────┼──────┼──────┤
│4   │92年4月2│臺灣桃園地方│審理筆錄之「受│1枚         │無          │
│    │4日11時2│法院刑事第七│訊問人欄」    │            │            │
│    │3分許   │法庭        │              │            │            │
└──┴────┴──────┴───────┴──────┴──────┘
 附表二：
┌──┬────┬──────┬───────┬──────┬──────┐
│編號│時間    │地點        │署名、指印附著│偽簽「甲○○│偽造指印之數│
│    │        │            │之文書位置    │」署名之數量│量          │
├──┼────┼──────┼───────┼──────┼──────┤
│1   │91年7月2│桃園縣中壢市│違反社會秩序維│3枚         │3枚         │
│    │1日23時 │新明路43號6 │護法案件現場紀│            │            │
│    │許      │樓          │錄之「在場人欄│            │            │
│    │        │            │」、「帶案保管│            │            │
│    │        │            │物品欄」之「所│            │            │
│    │        │            │有人姓名處」  │            │            │
├──┼────┼──────┼───────┼──────┼──────┤
│2   │91年7月2│桃園縣政府警│警詢筆錄之「法│2枚         │13枚        │
│    │2 日3 時│察局桃園分局│定權利告知事項│            │            │
│    │40分許  │武陵派出所  │欄」、 「同意 │            │            │
│    │        │            │夜間訊問欄」、│            │            │
│    │        │            │各頁連接騎縫處│            │            │
│    │        │            │及筆錄更正處。│            │            │
├──┼────┼──────┼───────┼──────┼──────┤
│3   │91年7月 │桃園縣政府警│相片所載「是我│2枚         │3枚         │
│    │22日（起│察局桃園分局│本人」等字句下│            │            │
│    │訴書誤載│武陵派出所  │「簽名捺印處」│            │            │
│    │為21日）│            │、甲○○口卡片│            │            │
│    │凌晨某時│            │所載「是我本人│            │            │
│    │        │            │」等字句下「簽│            │            │
│    │        │            │名捺印處」    │            │            │
├──┼────┼──────┼───────┼──────┼──────┤
│4   │91年7月 │桃園縣政府警│二張色情小廣告│2枚         │無          │
│    │22日凌晨│察局桃園分局│之「持有人簽名│            │            │
│    │某時    │武陵派出所  │」處          │            │            │
├──┼────┼──────┼───────┼──────┼──────┤
│5   │91年7月 │桃園縣政府警│扣押物品目錄表│1枚         │1枚         │
│    │22日凌晨│察局桃園分局│之「所有人、持│            │            │
│    │某時    │武陵派出所  │有人、保管人簽│            │            │
│    │        │            │名欄」        │            │            │
├──┼────┼──────┼───────┼──────┼──────┤
│6   │92年3月2│桃園縣桃園市│選任辯護人委任│1枚         │無          │
│    │6日某時 │大興西路一段│狀之「委任人簽│            │            │
│    │        │二二五號八樓│名欄」        │            │            │
│    │        │            │              │            │            │
└──┴────┴──────┴───────┴──────┴──────┘